臺北高等行政法院簡易判決　　　　　　　　　　　　　　　九十二年度簡字第二號
　　原　　　告　甲○○
　　被　　　告　台北市稅捐稽徵處
　　代　表　人　乙○○處長）.
　　訴訟代理人　丙○○
右當事人間因牌照稅事件，原告不服台北市政府中華民國九十一年十一月六日府訴字
第○九一二○九四○九○一號訴願決定，提起行政訴訟。本院判決如左：
　　主  文
原告之訴駁回。
訴訟費用由原告負擔。
　　事  實
一、事實概要：
    原告所有ＢＮ─九五四六號一五九八ＣＣ自用小客車（下稱系爭車輛），民國（
    下同）八十六年至八十七年期使用牌照稅未依規定期限繳納，案經被告依法補徵
    使用牌照稅每年期各新台幣（下同）七、一二○元並加徵滯納金各一、○六八元
    （原告業於九十一年三月二十六日繳納）。嗣原告於九十一年四月十八日向被告
    申請退還前揭已繳之滯納金，經被告以九十一年四月二十五日北市稽財丁字第○
    九一六二○六一四○○號函復否准。原告不服，向被告提起訴願，經被告改依復
    查程序辦理，於九十一年七月八日以北市稽法丙字第○九一六二七五八六○○號
    復查決定：「復查駁回。」原告仍不服，提起訴願，經遭駁回，遂向本院提起行
    政訴訟。
二、兩造聲明：
　(一)原告聲明求為判決：
    訴願、復查決定及原處分均撤銷。
　(二)被告聲明求為判決：
    原告之訴駁回，訴訟費用由原告負擔。
三、兩造之陳述：
　(一)原告主張之理由：
    1.按「納稅義務人對於因適用法令錯誤或計算錯誤溢繳之稅款，得自繳納之日起
      五年內提出具體證明，申請退還；逾期未申請者，不得再行申請。」「納稅義
      務人違反本法或稅法之規定，適用裁處時之法律。但裁處前之法律有利於納稅
      義務人者，適用最有利於納稅義務人之法律。」為稅捐稽徵法第二十八條及第
      四十八條之三所規定。
    2.原告於九十一年一月間始收到系爭車輛八十六年、八十七年及八十八年期使用
      牌照稅繳款書，其所核計稅額竟加徵滯納金，然原告既係九十一年一月間始收
      到稅單，其中八十六年、八十七年另有加徵滯納金，何來加徵滯納金之情事，
      其稅單顯然有誤，使原告陷於錯誤而為繳納，依稅捐稽徵法第二十八條規定申
      請退還溢繳之稅款，於法並無不合。
    3.被告於九十一年一月間始將系爭八十六年及八十七年期之使用牌照稅繳款書送
      達，所依據之法律係修正前之使用牌照稅法之規定，本案為稅捐之徵收，按法
      律適用優先順序為程序法應優先適用實體法，應優先適用稅捐稽徵法第四十八
      條之三所為適用最有利於納稅義務人法律之規定。
    4.依稅捐稽徵法第十八條規定：「稅捐稽徵機關為稽徵稅捐所發之各種文書，應
      受送達人拒絕收受者，稅捐稽徵機關得將文書寄存送達地之自治或警察機關，
      並作成送達通知書，黏貼於應受送達人之住所、居所、事務所或營業所門首，
      以為送達。應受送達人行蹤不明，致文書無法送達者，稅捐稽徵機關應先向戶
      籍機關查明；如無著落時，應由稅捐稽徵機關保管應送達之文書，而於其牌示
      處黏貼，並於新聞紙登載公告，曉示應受送達人，應隨時向其領取。前項公示
      送達，自將公告黏貼牌示處並自登載新聞紙之日起經二十日，發生送達效力。
      繳納稅捐之文書，稅捐稽徵機關，應於該文書所載開始繳納稅捐日期前送達。
      」本案之文書並未合法送達，應無滯納金之情事。依稅捐稽徵法第四十八條之
      三規定：裁罰適用從新從輕原則。
    5.綜上所述，原處分於法不合，請判決如原告訴之聲明云云。
　(二)被告主張之理由：
    1.(1)稅捐稽徵法第二十八條規定：「納稅義務人對於因適用法令錯誤或計算錯誤
        溢繳之稅款，得自繳納之日起五年內提出具體證明，申請退還；逾期未申請
        者，不得再行申請。」同法第四十八條之三規定：「納稅義務人違反本法或
        稅法之規定，適用裁處時之法律。但裁處前之法律有利於納稅義務人者，適
        用最有利於納稅義務人之法律。」同法第四十九條規定：「滯納金、利息、
        滯報金、怠報金、短估金及罰鍰等，除本法另有規定者外，準用本法有關稅
        捐之規定。但第六條關於稅捐優先及第三十八條，關於加計利息之規定，對
        於罰鍰不在準用之列。」
      (2)行為時使用牌照稅法第十條規定：「使用牌照之換領及徵稅期間為一個月，
        主管稽徵機關於開徵使用牌照稅時，應先將各類交通工具應納之稅額及徵稅
        起訖日期分別公告之。交通工具所有人或使用人，應於前項規定期間內，向
        主管稽徵機關申請辦理換照，並繳納應納稅款。」同法第二十五條規定：「
        交通工具所有人或使用人未於繳款書所載繳納期間內繳清應納稅款者，每逾
        二日按滯納數額加徵百分之一滯納金，逾三十日仍未繳納者，移送法院強制
        執行。」
      (3)財政部八十八年四月二十七日台財稅第八八一九一一七三六號函釋規定：「
        主旨：使用牌照稅法第十條修正公布後，使用牌照稅開徵繳款書須送達交通
        工具所有人或使用人，但該修正條文不得追溯適用徵收期間內之滯欠稅款案
        件。說明：二、查依稅捐稽徵法第四十八條之三規定，納稅義務人違反本法
        或稅法規定，適用裁處時之法律，但裁處前之法律有利於納稅義務人者，適
        用最有利於納稅義務人之法律。該條所稱『法律』，係指據以裁處之實體法
        律而言，即據以裁處之法律有變更時，應依本法第四十八條之三『從新從輕
        』原則予以適用法律，是本部八十五年十月九日台財稅第八五一九一九四六
        五號函釋，以本法第四十八條之三僅適用於違章處罰之案件，而使用牌照稅
        法第十條規定修正者，為繳款書送達方式之變更，尚非據以裁處罰鍰之法律
        變更，核與稅捐稽徵法第四十八條之三之規範範圍未相符合。故使用牌照稅
        法第十條修正前，已經依行為時法律認定為有逾繳納期間繳稅之事實者，亦
        無由因使用牌照稅法第十條修正，而依稅捐稽徵法第四十八條之三規定重新
        認定為未逾繳納期限。三、次查修正後使用牌照稅法第十條雖有使用牌照稅
        繳款書應予送達之規定，惟同法第二十五條逾繳納期間應加徵滯納金之規定
        仍然維持，而使用牌照稅法第十條修正前已成立逾繳納期間繳稅之行為者，
        應不能重新認定為未逾繳納期限，從而依使用牌照稅法第二十五條規定對其
        加徵滯納金，於法尚無不合。」
    2.原告主張被告於九十一年一月間始將其八十六年、八十七年期使用牌照稅繳款
      書予以送達，所依據之法律係為修正前之使用牌照稅之條款，顯然已違稅捐稽
      徵法第四十八條之三規定等節，惟依行為時使用牌照稅法第十條規定，八十七
      年期以前之使用牌照稅採公告開徵，未收到繳款書者，應於限繳期間（即開徵
      期間）內，申請補發繳款書並依法繳納。原告既逾期繳納，依同法第二十五條
      規定，自應依法加徵滯納金。又依前揭財政部函釋，稅捐稽徵法第四十八條之
      三規定僅適用於違章處罰之案件，而使用牌照稅法第十條規定之修正，為繳款
      書送達方式之變更，核與稅捐稽徵法第四十八條之三規定情形不同。
    3.綜上所述，被告既無因適用法令錯誤或計算錯誤致原告溢繳滯納金之情事，原
      核定否准原告依稅捐稽徵法第二十八條申請退還溢繳系爭滯納金之處分，並無
      違誤，復查及訴願決定遞予維持，亦無不合，請判決駁回原告之訴等語。
　　理  由
一、本件原告所有ＢＮ─九五四六號一五九八ＣＣ自用小客車，八十六年至八十七年
    期使用牌照稅未依規定期限繳納，案經被告依法補徵使用牌照稅每年期各七、一
    二○元並加徵滯納金各一、○六八元。原告於九十一年三月二十六日繳納後，於
    九十一年四月十八日向被告申請退還前揭已繳之滯納金，經被告以九十一年四月
    二十五日北市稽財丁字第○九一六二○六一四○○號函復否准，原告不服循序提
    起行政訴訟。其起訴理由略稱，被告於九十一年一月間始將系爭八十六年及八十
    七年期之使用牌照稅繳款書送達，所依據之法律係修正前之使用牌照稅法之規定
    ，本案為稅捐之徵收，按法律適用優先順序為程序法應優先適用實體法，應優先
    適用稅捐稽徵法第四十八條之三所為適用最有利於納稅義務人法律之規定云云。
二、按行為時使用牌照稅法第三條第一項規定：「使用公共水陸道路之交通工具，無
    論公用、私用或軍用，除依照其他有關法律，領用證照，並繳納規費外，交通工
    具所有人或使用人應向所在地主管稽徵機關請領使用牌照，繳納使用牌照稅。」
    第十條規定：「使用牌照稅於每年四月一日起一個月內一次徵收。．．．主管稽
    徵機關於開徵使用牌照稅前，應填發使用牌照稅繳款書送達交通工具所有人或使
    用人，並將各類交通工具應納之稅額及徵稅起迄日期分別公告之。」第二十五條
    規定：「交通工具所有人或使用人逾規定徵稅期間繳稅者，每逾二日按其滯納數
    額加徵百分之一滯納金，至逾三十日為止。」行為時台北市使用牌照稅徵收細則
    （九十年十月二十三日修正為台北市使用牌照稅徵收自治條例）第十一條規定：
    「本市機動車輛牌照稅開徵前，稅捐處應依據車籍造具徵收底冊。汽車部分並應
    根據底冊，填發繳納通知書，分送車輛所有人．．．前項機動車輛所有人或使用
    人未收到繳納通知書者，應於限繳期間內，依本法第十條第二項之規定，逕向稅
    捐處納稅換照；逾繳納期限使用經查獲者，依本法第二十五條至第二十八條之規
    定處罰。」是依行為時使用牌照稅法之規定，使用牌照稅之開徵係採公告方式辦
    理，納稅義務人未如期繳納稅款，不得以使用牌照稅繳款書未送達為免責理由，
    財政部八十二年三月二十三日台財稅第八二○七三七三六九號函釋意旨即在闡釋
    斯旨。本件被告依法公告台北市八十六年及八十七年度使用牌照稅之開徵期間分
    別為各該年度之四月一日起至四月三十日止，原告所有系爭車輛應納之八十六年
    及八十七年期之使用牌照稅，依法應分別於八十六年及八十七年之四月三十日前
    繳納，惟原告繳納系爭稅款之日期係九十一年三月二十六日，此有台北市汽車使
    用牌照稅線上更正徵銷檔作業電腦列印資料影本附案可稽，足徵原告逾規定徵稅
    期間始繳納系爭牌照稅。被告除予以補稅每年期各七、一二○元外，並依前開使
    用牌照稅法第二十五條規定，據以加徵滯納金各一、○六八元，於法尚無不合。
    原告以其未收受八十六年及十七年之使用牌照稅通知為由，主張被告課徵其滯納
    金，係適用法律錯誤，應退還該滯納金云云，自屬無據。
三、至於原告主張使用牌照稅法其後業已完成修法，更正為繳款通知書應送達繳稅義
    務人，被告應依據新法通知原告一節，按稅捐稽徵法第四十八條之三規定，納稅
    義務人違反本法或稅法規定，適用裁處時之法律，但裁處前之法律有利於納稅義
    務人者，適用最有利於納稅義務人之法律。所稱『法律』，係指據以裁處之實體
    法律而言，即據以裁處之法律有變更時，應依本法第四十八條之三『從新從輕』
    原則予以適用法律，又所稱裁處之法律有變更，依稅捐稽徵法第四十八條之三之
    規定僅適用於違章處罰之案件，而使用牌照稅法第十條所修正者，為繳款書送達
    方式之變更，尚非據以裁處罰鍰之法律變更，修正後使用牌照稅法第十條雖有使
    用牌照稅繳款書應予送達之規定，惟同法第二十五條逾繳納期間應加徵滯納金之
    規定仍然維持，而使用牌照稅法第十條修正前已成立逾繳納期間繳稅之行為者，
    核與稅捐稽徵法第四十八條之三之規範範圍未相符合，應不能重新認定為未逾繳
    納期限。從而依使用牌照稅法第二十五條規定對其加徵滯納金，於法尚無不合，
    財政部八十八年四月二十七日台財稅第八八一九一一七三六號函釋意旨，即本此
    意旨而為解釋，於法並無不合。原告主張被告依據行為時使用牌照稅法第三條第
    一項、第十條、第二十五條及行為時台北市使用牌照稅徵收細則（九十年十月二
    十三日修正為台北市使用牌照稅徵收自治條例）第十一條規定，課徵其逾期繳納
    之滯納金，係屬適用法律錯誤，請求被告退還，於法無據。被告否准其申請退還
    溢繳系爭滯納金之處分，並無不合，訴願決定予予維持，亦稱妥適。原告徒執前
    詞，訴請撤銷，為無理由，應予駁回。
據上論結，本件原告之訴為無理由，爰依行政訴訟法第二百三十六條、第一百九十五
條第一項後段、第九十八條第三項前段，判決如主文。
中　　華　　民　　國　　九十三　　　年　　　三　　　　月　　　三十一  　日
                        臺 北 高 等 行 政 法 院   第 七 庭
                                                    法  官　林金本
右為正本係照原本作成。
本件以訴訟事件所涉及之法律見解具有原則性者為限，始得於本判決送達後二十日內
向本院提出上訴狀並表明上訴理由，如已於本判決宣示後送達前提起上訴者，應於判
決送達後二十日內補具上訴理由（均按他造人數附繕本），且經最高行政法院許可後
方得上訴。
中　　華　　民　　國　　九十三　　　年　　　三　　　　月　　　三十一  　日
       　　　　　　　　　　　　　　　　　　　　     書記官　簡信滇
